---
title: "Time2023.11216995"
author: "Nguyễn Thị Hường"
date: "12/4/2024"
output:
  word_document: default
  html_document: default
  pdf_document: default
---
```{r}
library(readxl)
library(ggplot2)
library(TTR)
library(Hmisc)
library(urca)
library(caret)
library(caTools)
library(forecast)
library(Metrics)
library(lmtest)
library(tsutils)
library(tseries)
DT_OPC <- read_excel("E:/DT_OPC.xlsx")
P_OPC <- read_excel("E:/P_OPC.xlsx")
Revenue<-DT_OPC$Revenue
Price<-P_OPC$Price
```

```{r}
plot.ts(Price)
plot.ts(diff(Price))
Revenue<-ts(Revenue, start = c(2016,1), frequency = 4)
plot.ts(Revenue)
```
#PHÂN TÍCH VÀ DỰ BÁO DOANH THU
##1.Mô hình Linear-Linear
```{r}
time<-seq_along(Revenue)
reg1<-lm(Revenue~time)
summary(reg1)
rmse(Revenue,fitted(reg1))
mape(Revenue,fitted(reg1))
Revenuef1<-ts(fitted(reg1), start = c(2016,1),frequency = 4)
plot.ts(Revenue)
lines(Revenuef1, col = "red")
```

##2. Mô hình Linear - Log
```{r}
reg2<-lm(Revenue~log(time))
summary(reg2)
rmse(Revenue,fitted(reg2))
mape(Revenue,fitted(reg2))
Revenuef2<-ts(fitted(reg2), start = c(2016,1),frequency = 4)
plot.ts(Revenue)
lines(Revenuef2, col = "red")
```

##3.Mô hình Log - Linear
```{r}
reg3<-lm(log(Revenue)~time)
summary(reg3)
rmse(Revenue,exp(fitted(reg3)))
mape(Revenue,exp(fitted(lm(reg3))))
Revenuef3<-ts(fitted(reg2), start = c(2016,1),frequency = 4)
plot.ts(Revenue)
lines(Revenuef3, col = "red")
```

##4.Mô hình Log - Log
```{r}
reg4<-lm(log(Revenue)~log(time))
summary(reg4)
rmse(Revenue,exp(fitted(reg4)))
mape(Revenue,exp(fitted(reg4)))
Revenuef4<-ts(fitted(reg4), start = c(2016,1),frequency = 4)
plot.ts(Revenue)
lines(Revenuef4, col = "red")
```

##5. Xu thế thời gian tuyến tính + mùa vụ, dạng cộng
```{r}
#Tạo biến giả mùa vụ theo quý
s1<-c(rep(c(1,0,0,0),8))
s2<-c(rep(c(0,1,0,0),8))
s3<-c(rep(c(0,0,1,0),8))
s4<-c(rep(c(0,0,0,1),8))
reg5<-lm(Revenue~time+s2+s3+s4)
summary(reg5)
rmse(Revenue, fitted(reg5))
mape(Revenue, fitted(reg5))
```

##6. Xu thế tuyến tính + mùa vụ , dạng nhân
```{r}
reg6<-lm(Revenue~time+time*s2+time*s3+time*s4)
summary(reg6)
rmse(Revenue, fitted(reg6))
mape(Revenue, fitted(reg6))
```

##7. Xu thế thời gian không tuyến tính+ mùa vụ, dạng cộng
```{r}
reg7<- lm(log(Revenue)~time+s2+s3+s4)
summary(reg7)
rmse(Revenue, fitted(reg7))
mape(Revenue, fitted(reg7))
```

##8. Xu thế thời gian không tuyến tính + mùa vụ, dạng nhân
```{r}
reg8<- lm(log(Revenue)~time+time*s2+time*s3+time*s4)
summary(reg8)
rmse(Revenue,fitted(reg8))
mape(Revenue,fitted(reg8))
```

##9. Holt Winter có mùa vụ dạng cộng
```{r}
Revenue<- ts(Revenue, start = c(2016,1), frequency = 4)
reg9<-HoltWinters(Revenue, seasonal = "a")
reg9
rmse(Revenue, fitted(reg9))
mape(Revenue, fitted(reg9))
plot.ts(Revenue)
lines(fitted(reg9)[,1], col= "red")
```

##10. Holt Winter có mùa vụ dạng nhân
```{r}
reg10<-HoltWinters(Revenue, seasonal = "m")
reg10
rmse(Revenue, fitted(reg10))
mape(Revenue, fitted(reg10))
plot.ts(Revenue)
lines(fitted(reg10)[,1], col= "red")
```

#PHÂN TÍCH VÀ DỰ BÁO GIÁ CỔ PHIẾU
```{r}
#Kiểm nghiệm đơn vị của chuỗi
summary(ur.df(Price,type = "drift"))
#Kiểm định nghiệm đợn vị của chuỗi sai phân
summary(ur.df(diff(Price),type = "trend"))
```

```{r}
#Xác định bậc ARMA của chuỗi sai phân
acf(diff(Price))
pacf(diff(Price))
```
```{r}
auto.arima((Price))
```


```{r}
#ARIMA(7,1,1)
reg.arima711<- arima((Price), order = c(7,1,1))
reg.arima711
#ARIMA(1,1,3)
reg.arima113<- arima((Price), order = c(1,1,3))
reg.arima113
```
##Đánh giá mô hình
```{r}
#xem tính dừng qua nghiệm nghịch đảo
autoplot(reg.arima711)
autoplot(reg.arima113)
```
```{r}
#Kiểm định tính nhiễu trắng của phần dữ
checkresiduals(reg.arima711)
checkresiduals(reg.arima113)

```





```{r}
#Dư báo
opcf.arima711 <-forecast(reg.arima711, h=10)
opcf.arima711
summary(opcf.arima711)
autoplot(opcf.arima711)

OPC_real = Book1$REAL
OPC_forecast = Book1$FORECAST
mape(OPC_real, OPC_forecast)
rmse(OPC_real, OPC_forecast)
```


